臺灣高等法院高雄分院刑事判決　　　 100年度上易字第1150號
上　訴　人　臺灣高雄地方法院檢察署檢察官
被　　　告　簡宗義
上列上訴人因被告恐嚇案件，不服臺灣高雄地方法院100 年度易
字第1201號中華民國100 年10月19日第一審判決（起訴案號：臺
灣高雄地方法院檢察署100 年度偵字第3136號），提起上訴，本
院判決如下：
    主  文
上訴駁回。
    理  由
一、公訴意旨略以：被告簡宗義因與告訴人劉武智間有隙，於民
    國99年12月14日下午2 時30分許，前往高雄市鼓山區○○○
    路1339巷找告訴人劉武智，適告訴人劉武智與其妻劉焦惠珍
    欲騎乘機車外出，被告簡宗義遂趨前與告訴人劉武智交談。
    於雙方交談中之同日下午2 時41分許，被告簡宗義竟基於恐
    嚇之犯意，對告訴人劉武智及其妻劉焦惠珍恫稱：「你們沒
    有被鬼嚇過嗎？」等詞，使告訴人劉武智及劉焦惠珍心生畏
    怖，致生危害於安全，因認被告簡宗義涉有刑法第305 條恐
    嚇危害安全罪嫌云云。
二、按犯罪事實應依證據認定之，無證據不得認定犯罪事實；被
    告或共犯之自白，不得作為有罪判決之唯一證據，仍應調查
    其他必要之證據，以察其是否與事實相符；不能證明被告犯
    罪者，應諭知無罪之判決，刑事訴訟法第154 條第2 項、第
    156 條第2 項、第301 條第1 項分別定有明文。另認定犯罪
    事實所憑之證據，雖不以直接證據為限，間接證據亦包括在
    內，然而無論直接證據或間接證據，其為訴訟上之證明，須
    於通常一般之人均不致有所懷疑，而得確信其為真實之程度
    者，始得據為有罪之認定，倘其證明尚未達到此一程度，而
    有合理之懷疑存在而無從使事實審法院得有罪之確信時，即
    應由法院為諭知被告無罪之判決，最高法院76年台上字第49
    86號著有判例可資參照。又按「恐嚇」，係以惡害通知被害
    人，使其心生畏怖之謂；至所稱惡害，則以對生命、身體、
    自由、名譽、財產等法益加以不法惡害為限，上開「生命、
    身體、自由、名譽、財產」係屬明文列舉事項，不得恣意擴
    張解釋。又恐嚇危害安全罪之成立，固不以發生客觀上之危
    害為要件，惟本條之罪其侵害之法益，為個人之安全，故於
    法文明示須「致生危害於安全」，以示限制，此於本罪之修
    正理由已揭櫫斯旨，至所謂致生危害於安全，係指受惡害之
    通知者，因其恐嚇，生安全上之危險與實害而言【參見最高
    法院27年4 月17日27年度決議(一)、26年渝非字第15號判例意
    旨】，是行為人所為之恐嚇手段，必以行為人就其對被害人
    所通知之內容，在客觀上有直接或間接支配之可能性，方屬
    該當。
三、公訴人認被告簡宗義涉有前開恐嚇犯嫌，無非係以被告之供
    述、證人即告訴人劉武智、劉焦惠珍之證述、監視錄影畫面
    翻拍照片共9 張及勘驗報告1 份等證據資料等為論據。
四、證據能力部分：
    按被告以外之人於審判外之陳述，雖不符刑事訴訟法第159
    條之1 至之4 之規定，然經當事人於審判程序同意作為證據
    ，法院審酌該言詞陳述或書面陳述作成時之情況，認為適當
    者，亦得為證據，刑事訴訟法第159 條之5第1項定有明文。
    本判決後開引用具有傳聞證據性質之證據資料，已經檢察官
    及被告簡宗義於準備程序同意為證據使用，是其縱無刑事訴
    訟法第159 條之1 至第159 條之4 或其他傳聞法則例外之情
    形，亦經本院審酌該證據作成之情況，既無違法取得情事，
    復無證明力明顯過低等情形，以得供做法院判斷事實之依據
    為適當，認為均有證據能力，得為證據。
五、訊據被告簡宗義堅詞否認有何恐嚇犯行，辯稱：伊固於前開
    時、地，有與劉武智及劉焦惠珍交談，然伊未向渠等恫稱「
    你們沒有被鬼嚇過嗎？」等語。
六、經查：
  (一)被告於99年12月14日下午2 時30分許，因其與告訴人劉武智
    間存有糾紛，前往高雄市鼓山區○○○路1339巷處尋找劉武
    智並與之交談，嗣竟向劉武智、劉焦惠珍恫稱「你們沒有被
    鬼嚇過嗎？」等語，固據證人劉武智、劉焦惠珍於原審100
    年10月5 日審理時一致結證明確（分見原審院卷(二)第15頁至
    第20頁），復有監視錄影畫面翻拍照片共9 張及勘驗報告1
    份附卷可佐（分見偵查卷第35頁至第39頁、第34頁），又被
    告於警詢、偵查及原審審理時，亦自承伊於前揭時、地，確
    因相關糾紛而與劉武智、劉焦惠珍二人交談等語在卷（見偵
    查卷第3 頁反面、第15頁、第52頁，原審卷(二)第24頁），足
    認被告確於上開時、地，向劉武智、劉焦惠珍二人恫稱「你
    們沒有被鬼嚇過嗎？」等語一情，應堪認定。
  (二)被告固向告訴人劉武智、劉焦惠珍恫稱「你們沒有被鬼嚇過
    嗎？」，而使告訴人劉武智、劉焦惠珍主觀上心生畏怖，此
    經渠等二人證稱在卷（分見原審卷(二)第16頁、第19頁）。惟
    審究該言語之內容，並未針對劉武智、劉焦惠珍之生命、身
    體、自由、名譽或財產等個人法益有何予以加害之情，是此
    言語之通知，雖對告訴人劉武智、劉焦惠珍施予一定程度之
    精神上壓制，但於程度上尚未侵害渠等受刑法第305 條所列
    舉保護之個人法益。再者，鬼神之事係屬超自然現象，本非
    人力所得控制，故「被鬼嚇」此一結果是否發生，於客觀上
    自非能由被告所得直接或間接控制，尚不足以致生危險或實
    害於劉武智、劉焦惠珍之安全，即渠等之個人安全法益，並
    未因被告所為前揭言語之通知而受有侵害。復酌以被告並未
    擔任神職人員等類此與宗教相關之行業，亦無足使一般人深
    信其具法術（力）能驅神役鬼而心生畏怖。是以，被告雖以
    前開言語通知告訴人劉武智、劉焦惠珍，惟揆諸上揭說明，
    所為與刑法第305 條所欲規範之恐嚇危害安全犯行之構成要
    件尚屬有見。
  (三)綜上所述，被告固對告訴人劉武智、劉焦惠珍恫稱「你們沒
    有被鬼嚇過嗎？」等語，致渠等因而於精神及心靈上遭受到
    一定程度之壓力與不安，惟該言語內容並未涉及加害渠等之
    生命、身體、自由、名譽或財產法益，亦未致生危害於渠等
    之個人安全，與恐嚇危害安全罪之構成要件不符，應不成立
    恐嚇罪。公訴人認被告涉嫌上開恐嚇危害安全犯行所憑之證
    據，尚未達於通常一般之人均不致有所懷疑，而得確信其為
    真實之程度，依刑事訴訟制度「倘有懷疑，即從被告之利益
    為解釋」、「被告應被推定為無罪」之原則，即難據以為被
    告不利之認定。此外，復查無其他積極之證據，足資認定被
    告有何公訴意旨所指之上開犯行，自屬不能證明被告犯罪，
    依首開說明及判例意旨，自應為被告簡宗義無罪之諭知。
七、原判決以不能證明被告簡宗義犯恐嚇危害安全罪，而為被告
    簡宗義無罪之諭知，經核並無不合。檢察官上訴，仍執前詞
    ，指摘原判決不當，為無理由，應予駁回。
據上論斷，應依刑事訴訟法第368 條，判決如主文。
本案經檢察官蔡國禎到庭執行職務。
中    華    民    國   100    年    12    月    30    日
                刑事第二庭  審判長法  官  林正雄
                                  法  官  邱明弘
                                  法  官  黃壽燕
以上正本證明與原本無異。
不得上訴。
中    華    民    國   100    年    12    月    30    日
                                  書記官  戴志穎